臺灣高等法院臺中分院刑事判決
111年度金上訴字第1040號
上  訴  人  臺灣彰化地方檢察署檢察官    
被      告  黃冠華





上列上訴人因被告加重詐欺等案件，不服臺灣彰化地方法院111
年度訴字第196號，中華民國111年3月14日第一審判決（起訴案
號：臺灣彰化地方檢察署111年度偵字第14號），提起上訴，本
院判決如下：
    主  文
原判決撤銷，發回臺灣彰化地方法院。
    理  由
一、公訴意旨略以：被告黃冠華（下稱被告）（通訊軟體代號為
    光頭），自民國110年3月間，經身分不詳之黃○銓（代號貂
    蟬、小心肝）召募加入電信詐欺集團，除擔任「車手」，並
    「招募他人加入詐騙集團」、「提供名下金融機構帳戶供詐
    騙集團使用」，渠等並與身分、人數不詳之詐騙集團成員基
    於共同意圖為自己不法所有，隱匿或掩飾特定詐欺取財犯罪
    之洗錢犯意聯絡，先由詐騙集團機房不詳身分成員於LINE通
    訊軟體以代號「許紹群」、「定緯老師」、「amelia」；於
    臉書軟體以代號「婷羽」、「淇淇總監」，自110年6月初某
    日至同年8月27日接續對徐青萍佯稱「可開立帳戶操作虛擬
    貨幣、可代為操盤、操盤獲利要抽佣金、匯100萬可獲利5倍
    、執行長代為操作要付操盤費」等語，徐青萍信以為真而陷
    於錯誤，自110年6月11日至同年8月27日匯款20筆至人頭帳
    戶，共匯款新臺幣（下同）5,403,400元，其中一筆於同年6
    月22日匯款100萬元至被告申設之臺灣銀行帳號000-0000000
    00000號人頭帳戶，再由詐騙集團不詳身分車手以網際網路
    跨行轉帳至000-0000000000000000號帳戶（第二層人頭帳戶
    ），透過層層轉帳方式隱匿詐騙犯罪所得。嗣徐青萍向朋友
    借錢，朋友告知係詐騙乃報警，經警調閱匯款交易明細偵辦
    。因認被告上開所為，涉犯刑法第339條之4第1項第2款之三
    人以上共同犯詐欺取財罪、洗錢防制法第14條第1項之洗錢
    罪嫌等語。
二、按第二審法院認為上訴有理由，或上訴雖無理由，而原判決
    不當或違法者，應將原審判決經上訴之部分撤銷，就該案件
    自為判決。但因原審判決諭知管轄錯誤、免訴、不受理係不
    當而撤銷之者，得以判決將該案件發回原審法院，刑事訴訟
     法第369條第1項定有明文。
三、本案原審判決以被告所交付之臺灣銀行帳號000-0000000000
    00號帳戶之存摺、提款卡（含提款卡密碼）及網路銀行帳號
    、密碼等金融帳戶資料，予姓名年籍不詳自稱「沃爾」之詐
    欺集團成員，使該詐欺集團成員利用該帳戶詐欺被害人吳亞
    倫、陳正昇、謝佳蒨、王舜立、藍啟綸，而涉以一行為犯數
    個幫助詐欺取財及幫助洗錢之想像競合犯行，前經臺灣彰化
    地方檢察署檢察官以110年度偵字第12382、13081、13808號
    提起公訴，於110年12月13日繫屬於原審法院審理，後經原
    審法院改以簡易判決處刑，而於111年2月24日以111年度金
    簡字第2號判決處被告有期徒刑2月，併科罰金1萬元（尚未
    確定，下稱前案）在案，有臺灣彰化地方檢察署110年12月1
    3日彰檢秀典110偵12382字第1109047900號函上原審法院收
    文章戳「110.12.13」、原審111年度金簡字第2號簡易判決
    書在卷可參。本案經核與前案，固有不同之被害人，惟被告
    交付同一帳戶存摺、提款卡（含密碼）、網路銀行帳號及密
    碼之行為既為同一，而該提供帳戶資料之行為，使詐騙集團
    得以利用同一帳戶向多數被害人為詐欺之犯行，被告之行為
    若成罪，而屬一行為觸犯數罪名之想像競合犯，係裁判上一
    罪，故本案即為前案起訴、判決效力所及，屬同一案件。又
    本案係於111年2月14日繫屬於原審法院，有臺灣彰化地方檢
    察署111年2月14日彰檢秀黃111偵14字第1119005314號函上
    原審法院收案章戳記在卷為憑，則就被告所涉犯本案公訴意
    旨所指之加重詐欺取財、洗錢犯行，為繫屬在後之案件，應
    為前案檢察官已經提起公訴效力所及之案件，在同一法院重
    行起訴，因而諭知本案公訴不受理判決，固非無見。
四、惟查：被告前案所涉之犯罪事實係「基於提供帳戶被作為掩
    飾詐欺取財罪不法犯罪所得去向之幫助詐欺取財、幫助洗錢
    之犯意，於民國110年5、6月間，在臺中市火車站附近某處，
    將所申請之臺灣銀行帳號000-000000000000號帳戶之存摺、
    提款卡（含提款卡密碼）及網路銀行帳號、密碼等金融帳戶
    資料、密碼等金融帳戶資料，交付予真實姓名、年籍不詳，
    自稱「沃爾」之詐欺集團成員使用」，為幫助洗錢、及幫助
    詐欺等犯罪。而本案公訴意旨係認被告自110年3月間即已加
    入詐騙集團，除擔任車手外，並招募他人加入詐騙集團、提
    供名下帳戶作為詐騙集團人頭帳戶使用，被告所犯係基於詐
    欺、洗錢之共同犯意聯絡與行為分擔之共同正犯，並非單純
    幫助詐欺、幫助洗錢，且與前案被訴幫助洗錢、幫助詐欺部
    分，難認係同一詐騙集團，而具有想像競合犯之裁判上一罪
    關係，即非前案檢察官起訴效力所及。原審法院依想像競合
    犯之裁判上一罪關係，以本案屬同一案件在同一法院重行起
    訴，遽為被告公訴不受理之判決，自有未當。檢察官上訴意
    旨指摘原判決不當，即有理由，應由本院將原判決撤銷，並
    基於當事人之審級利益，發回原審法院更為審理，並不經言
    詞辯論為之。
據上論斷，應依刑事訴訟法第369條第1項但書、第372條，判決
如主文。
中    華    民    國   111   年     5     月    11    日
            刑事第三庭  審判長法　官　楊  真  明
                              法　官　楊  欣  怡
                              法　官　邱  顯  祥     
以上正本證明與原本無異。
如不服本判決應於收受送達後20日內向本院提出上訴書狀，其未
敘述上訴之理由者，並得於提起上訴後20日內向本院補提理由書
（均須按他造當事人之人數附繕本）「切勿逕送上級法院」。因
疫情而遲誤不變期間，得向法院聲請回復原狀。

                              書記官  陳  緯  宇 
　　　　　　　　　　　　　　　
中　　華　　民　　國　　111 　年　　5 　　月　　11　　日